【裁判字號】    90,訴,372
【裁判日期】    900731
【裁判案由】    損害賠償
【裁判全文】
臺灣嘉義地方法院民事判決  九十年訴字第三七二號
    原      告    戊○○○
    訴訟代理人    王百治律師
    複  代理人    黃文力律師
    被      告    甲○○
    被      告    中連汽車貨
    法定代理人    丙○○
    訴訟代理人    丁○○
                  乙○○
右當事人間請求損害賠償事件，本院判決如左：
    主      文
原告之訴及其假執行之聲請均駁回。
訴訟費用由原告負擔。
    事      實
甲、原告方面：
  一、聲明：
  （一）被告應連帶給付原告新台幣佰零貳萬捌仟玖佰元，及自起訴狀繕本送達被
        告之翌日起至清償日止，按年息百分之五計算之利息。
  （二）前項請求，原告願供擔保請准宣告假執行。
  二、陳述：
  （一）被告甲○○係另一被告中連汽車貨運股份有限公司（下稱中連公司）之司機
        ，於民國八十九年四月十九日晚上十時二十分許，駕駛車牌三Ｊ－四八八號
        營業用全聯結車載運貨物，沿嘉義縣民雄鄉頭橋工業區設有雙向二車道之陸
        橋由西往東方向行駛，因過失撞及原告之子賴恩龍，致賴恩龍當場人車倒地
        ，因傷重不治死亡。刑事部分經鈞院以八十九年度交訴字第九七號刑事判決
        處被告徒刑五月在案。查被告甲○○係受僱於中連公司擔任司機，案發時又
        係在執行職務中，依法僱用人亦應連帶負損害賠償責任。
  （二）原告僅依侵權行為法則向被告請求如下之損害賠償：
      (1)殯葬費用部分：三十萬元。
      (2)精神慰撫金部分：原告與被害人賴恩龍為母子，被害人自幼聰明乖巧，原期
        許其將來有所成就，驟然天人永隔，白髮人送黑髮人，原告遭此變故意外喪
        子，悲痛逾恆，精神上受有極大之痛苦，爰請求精神慰撫金一百萬元。
      (3)扶養費部分：原告為四十二年七月十日生，於次子賴恩龍在八十九年四月二
        十七日死亡時，為四十六歲，依八十八年台灣地區簡易生命表所示，尚有餘
        命三十四年，依國民所得統計摘要主要指標八十八年起以每年二十五萬六千
        九百七十八元為基數計算扶養費，以此計算可受扶養之金額，並依霍夫曼計
        算法扣除中間利息，再除以三（因原告有三名子女）合計得依民法第一百九
        十二條第二項規定請求之扶養費為一百七十二萬八千九百元（二五六九七八
        元×二○‧一八三四四五÷三＝0000000元）。
      (4)合計被告等應連帶給付原告三百零二萬八千九百元及其法定利息。
三、證據：提出戶籍謄本、除戶戶籍謄本、繳款通知書、估價單、明細表、賴恩龍結
    業證明書、勞工保險卡、強制汽車責任保險領款收據、本院八十九年訴字第五二
    五號判決影本各一份為證。
乙、被告方面：
  一、聲明：
  （一）駁回原告之訴。
  （二）訴訟費用由原告負擔。
  （三）如為不利被告之判決，被告願供擔保請准免為假執行。
  二、陳述：
  （一）本件事實之認定雖經有刑事判決，但該判決之認事用法，被告誠難甘服，又
        依最高法院四十八年台上第七一號判例：「刑事訴訟法第五百零四條所謂，
        應以刑事判決所認定之事實為據者，係指附帶民事訴訟之判決而言，如附帶
        民事訴訟經送於民事庭後，即為獨立民事訴訟，其裁判不受刑事判決認定事
        實之拘束。」
  （二）事故發生時，被告甲○○究竟已否將所駕車輛煞停一事，因事關甲○○超速
        之認定與事實有無因果關係之故，刑事判決遽以「機車係傾倒於聯結車車首
        前方約二公尺遠，自聯結車車首底盤下至機車以及機車四周均散落碎片」，
        即認全車當時尚在行駛中，其間形式而言，似經推理而得知結論，但其推理
        過程實則疏漏百出；首先機車傾倒於聯節車首前方部分，若說當時案外人賴
        恩龍係在高速行駛中撞及全車，而全車於停止狀態中，其獨自所產生之作用
        力難道不足以反彈而往後甩出二公尺乎？又判決中所言「倘聯結車此時係處
        於完全靜止之狀態，因僅有被害人機車前進之慣性力作用，被害人機車如非
        陷於聯結車車首左側凹陷底盤之下，即應如同被害人軀體般往聯結車駕駛座
        左後側彈開，機車車體碎片更應一致自聯結車車首附近之撞擊點往車尾方向
        大肆散落始符物理作用之原理」，實不知所憑為何物理作用之原理？常情所
        知，若大貨車於行駛中撞及機車，往往將機車捲入車底（故有車下冤魂之說
        ），抑或將機車拋甩至與大貨車行進方向相反方向，是與該判決所認知之所
        謂原理相反。
  （三）再就刑事判決所述「被告另辯稱現場未有機車刮痕，足徵聯結車於撞擊時業
        已煞停云云，惟查倒地刮痕乃因機車倒地後車體凸出尖銳部分與地面摩擦接
        觸始能呈現，其未呈現，有可能係因接觸部位無凸出尖銳部分所致，是現場
        未留存機車刮地痕，尚不足以證明聯結車於撞擊時業已靜止。」試想，該機
        車於撞擊當時即以生零件碎裂之事實，零件碎裂後，焉能不留「車體凸出尖
        銳部分」之可能，誠難想像；且刮痕之產生，除尖銳物所致者外，就硬度大
        於路面之金屬，亦能產生；隨狀僅附事故機車照片四紙提供參考，且依罪疑
        惟輕法理，焉能在未經證物勘驗確認之情況下，即以推理入人於罪。
  （四）綜上所述，刑事判決於本件事實之審認，多不合理；然因被告中連公司於刑
        事訴訟當時並非當事人，無以於審理時為被告甲○○辯護，而被告甲○○又
        因個人家計因素，在未委任律師代為辯護，又本身學識未具，難以表達之情
        狀下，致有此冤情未申之窘境。
  （五）退一步言，縱論被告甲○○於此事故有過失，綜關肇事鑑定及刑事判決，均
        認其非肇事主因；案外人賴恩龍駕駛輕型機車但未於自己之車道靠右行駛，
        甚且逾分向限制線，貿然闖入對向車道，致使全車無從防範，而生此不幸，
        與有過失昭然若揭，依被告所認，被告縱需負責，亦僅十占其一。
  （六）本件事實發生後，被告即於八十九年四月二十五日，以限時掛號郵寄方式，
        向被告中連公司所屬三Ｊ－四八八號大貨車投保之強制汽車責任保險之保險
        人泰安產物保險股份有限公司（下稱泰安保險公司）申請理賠，原告並已領
        得保險金一百二十萬元。依強制汽車責任保險法第三十條：「保險人依本法
        規定給付之保險金，視為加害人或被保險人損害賠償金額之一部分；加害人
        或被保險人受賠償請求時，得扣除之。」再觀其立法理由謂：「保險人之給
        付既係被保險人繳交保費所生，性質上屬於被保險人賠償責任之承擔或轉嫁
        ，自應視為加害人或被保險人損害賠償金額之一部分，而得減免其賠償責任
        。再者，為避免受害人雙重受償，加害人或被保險人為賠償時，亦得主張扣
        除之。」故而縱依原告所請，強制汽車責任保險之保險金應足以涵括。
  （七）再者，關於原告請求之部分，殯葬費部分原告僅略敘總額，未備單據，且依
        賴恩龍生前之身分地位，當否為如此之花費尚請斟酌；至精神慰撫金部分，
        原告所請，有違常情，尚請審酌；而扶養費部分，原告主張依國民所得統計
        摘要主要指標，並自原告四十六歲起算，然既謂扶養費，當以受扶養人有受
        扶養之必要為前提，原告時年僅四十六歲，正值壯年，通說就扶養之必需，
        當以「不能維持生活而無謀生能力」為前提，客觀論之，當應以年滿六十歲
        時起算，再則，依司法實務，扶養費之計算基準多以所得稅法中扶養親屬之
        扣除額計為妥，核八十八年度為每年七萬二千元正。
  三、證據：提出照片四張、汽車理賠申請書一份為證。
    理      由
一、本件原告主張：被告甲○○係另一被告中連公司之司機，於八十九年四月十九日
    晚上十時二十分許，駕駛車牌三Ｊ－四八八號營業用全聯結車，沿嘉義縣民雄鄉
    頭橋工業區設有雙向二車道之陸橋由西往東方向行駛，因過失撞及原告之子賴恩
    龍，致賴恩龍不幸死亡，刑事部分經判處被告徒刑五月在案。而被告甲○○係受
    僱於中連公司擔任司機，案發時又係在執行職務中，依法僱用人亦應連帶負損害
    賠償責任。原告僅依侵權行為法則向被告請求殯葬費三十萬元、精神慰撫金一百
    萬元、扶養費一百七十二萬八千九百元，合計被告等應連帶給付原告三百零二萬
    八千九百元及其法定利息。
二、被告則以：本件事實之認定雖經有刑事判決，但附帶民事訴訟經送於民事庭後，
    即為獨立民事訴訟，其裁判不受刑事判決認定事實之拘束。且刑事判決對事故發
    生時，被告甲○○究竟已否將所駕車輛煞停一事，多不合理，且退一步言，縱論
    被告甲○○於此事故有過失，亦非肇事主因，而案外人賴恩龍駕駛輕型機車但未
    於自己之車道靠右行駛，甚且逾分向限制線，貿然闖入對向車道，致使全車無從
    防範，與有過失昭然若揭，依被告所認，被告縱需負責，亦僅十占其一，另原告
    已領得強制汽車責任保險金一百二十萬元，加害人或被保險人受賠償請求時，亦
    得主張扣除之。再者，原告請求殯葬費部分未備單據，且依賴恩龍生前之身分地
    位，當否為如此之花費尚請斟酌；至精神慰撫金部分，有違常情，尚請審酌；而
    扶養費部分，原告主張自四十六歲起算，其時原告正值壯年應無受扶養之必要，
    當應以年滿六十歲時起算，且扶養費之計算基準亦應以所得稅法中扶養親屬之扣
    除額計為妥等語置辯。
三、本件首應審認者乃為被告甲○○對於上開車禍事件造成被害人賴恩龍死亡，是否
    具有過失？經查：
（一）依刑事卷附道路交通事故調查報告表之記載，被告甲○○所駕聯結車於現場留
      有二條分別長達十點二及十點四公尺之煞車痕跡，而該事故地點之時速限制為
      四十公里，所舖柏油路面乾燥平坦；依「一般公路汽車煞車距離、行車速度對
      照表」中之興建三年以上乾燥瀝青路面標準換算結果，其煞車停止前之速度，
      雖未達四十五公里，但已超過時速四十公里。
（二）又依道路交通事故調查報告表所附現場圖及現場照片所示事故後車輛之相關位
      置，被害人賴恩龍所騎機車倒於被告甲○○所駕聯結車左側大燈前方約二公尺
      遠（至少一個機車車身遠）之道路中心分向限制線上，呈嚴重扭曲變形並破損
      ，而被害人血跡留存於被告甲○○聯結車駕駛座左後方之對向車道內，距離其
      機車有七點三公尺之遠；又被害人左腳布鞋掉落於聯結車駕駛座正左側之對向
      車道內，右腳布鞋掉落於聯結車第一節貨運車廂之底盤下、安全帽掉落於聯結
      車對向車道側之人行道上，距離被害人機車約有五點三公尺遠；被害人機車車
      體碎片散落於機車倒地位置之四周，分佈範圍包括機車與聯結車車首之間及聯
      結車保險桿下方，又有灰色碎片之一掉落緊靠於聯結車駕駛座側之左前輪旁，
      另一則掉落於聯結車第一節貨運車廂之底盤下，亦即上開右腳布鞋之旁，紅色
      機車殼碎片之一掉落於聯結車駕駛座側之左前輪旁之對向車道內，另一則掉落
      於被告聯結車第二節貨運車廂左側前輪旁之對向車道內。而聯結車車首左側大
      燈旁之方向燈全部破損，車首保險桿之左側不僅向內且又斜向駕駛座左後側凹
      陷，車首底盤已裸露鋼樑結構，以上均有相驗卷附照片可參。被告甲○○復供
      稱道路交通事故調查報告表之現場圖及現場照片所示案發時之車輛位置未曾移
      動，依相驗卷第十三頁圖六及第十四頁圖十四照片顯示，聯結車左前輪至被害
      人機車間似有煞車痕，惟該痕與聯結車左前輪後面所延伸煞車痕，非呈一直線
      ，且二者之條紋形狀粗細未盡相符，前者較細，後者較粗，前者未見輪胎花紋
      ，後者則清晰可辨，況右前輪之前方亦未見煞車痕，故前者應非聯結車之煞車
      痕。再依被害人機車車體及碎片分佈情形觀之，雖被害人右腳布鞋及灰色碎片
      位於聯結車貨運車廂之底盤下方，然碎片、布鞋僅各有其一，未足認定該處為
      二車撞擊處，應以散落物分佈最密之聯結車車首附近為撞擊地點為合理。且依
      被害人血跡位置、左腳布鞋、灰色碎片及紅色機車殼均位於被告所駕聯結車駕
      駛座正左側及左後側之對向車道內，殆可推斷被害人係於行駛中撞及聯結車，
      在撞擊之瞬間因機車前進之慣性力作用，致被害人所著步鞋及撞擊所生碎片以
      及被害人倒地位置均廣泛散落於聯結車之左後側及貨運車廂底盤下方，而非侷
      限於車首附近。再依聯結車車首左側保險桿呈往內且斜向駕駛座左後側方向之
      凹陷，車首左側底盤亦已裸露鋼樑結構觀之，可知被害人機車係撞及聯結車車
      首左前側之角落，倘聯結車此時係處於完全靜止之狀態，因僅有被害人機車前
      進之慣性力作用，被害人機車如非陷於聯結車車首左側凹陷底盤之下，即應如
      同被害人軀體般往聯結車駕駛座左後側彈開，機車車體碎片更應一致自聯結車
      車首附近之撞擊點往車尾方向大肆散落始符物理作用之原理，惟依現場圖及現
      場照片顯示，機車係傾倒於聯結車車首前方約二公尺遠，自聯結車車首底盤下
      至機車以及機車四周均散落碎片，足以顯示聯結車於撞擊時仍在前進中，撞擊
      後將機車自撞擊處往其倒地位置之方向帶動（以上參見刑事卷）。是被告甲○
      ○辯稱伊完全煞停，始被對方撞及云云，與事實有違，難以採信。
（三）被告甲○○之車速既已超出限制，且未完全煞停已如前所述，其對於上開車禍
      事件造成被害人賴恩龍死亡，具有過失應堪認定，而該過失致死之刑事案件業
      經本院於九十年二月二十七日以八十九年度交訴字第九七號刑事判決以被告甲
      ○○因過失致人於死，處有期徒刑五月，並經台灣高等法院台南高分院九十年
      五月二十二日以九十年度交上訴第五五一號判決上訴駁回確定在案，為兩造所
      是認，是被告甲○○具有過失應堪認定。至被告辯稱該刑事判決認定事實多不
      合理部分，因被告所陳均屬推測之詞，而無實據證明刑事判決認定事實有何違
      誤，是難認被告之抗辯為有理由。
四、按「被害人對於第三人負有法定扶養義務者，加害人對於該第三人亦應負損害賠
    償責任。」民法第一百九十二條第二項定有明文，原告為被害人賴恩龍之母，有
    被害人賴恩龍之戶籍資料在卷可憑，則原告與被害人賴恩龍間為直系血親，依民
    法第一千一百十四條第一款之規定，互負扶養之義務，被告雖辯稱原告時年僅四
    十六歲，正值壯年，通說就扶養之必需，當以「不能維持生活而無謀生能力」為
    前提，客觀論之，當應以年滿六十歲時起算云云，惟次按「受扶養權利者，以不
    能維持生活而無謀生能力者為限。前項無謀生能力之限制，於直系血親尊親屬，
    不適用之。」民法第一千一百十七條定有明文，原告係被害人賴恩龍之母，係其
    直系血親尊親屬，被害人賴恩龍之扶養義務，屬於生活保持義務，即須供應與扶
    養權利人身份相當之需要，且無須斟酌扶養義務人之給付能力，故亦不問扶養權
    利人即原告有無謀生能力，是被告辯稱需原告「不能維持生活而無謀生能力」始
    有扶養之必要，非屬可採。而原告之學歷為國小畢業，現無職業，為被告所不爭
    執，且有戶籍謄本可參，如無人扶養應屬不能維持生活，則原告請求被告賠償扶
    養費，應屬於法有據。
五、被告甲○○因過失致人於死之侵權行為不法侵害被害人賴恩龍致死，已如前述，
    且其過失行為與被害人賴恩龍死亡之結果間有相當因果關係。按因故意或過失，
    不法侵害他人之權利者，負損害賠償責任；不法侵害他人致死者，對於支出殯葬
    費之人，應負損害賠償責任。被害人對於第三人負有法定扶養義務者，加害人對
    於該第三人亦應負損害賠償責任。不法侵害他人致死者，被害人之父、母、子、
    女及配偶，雖非財產上之損害，亦得請求賠償相當之金額；民法第一百八十四條
    第一項、第一百九十二條第一項、第二項、第一百九十五條第一項分別定有明文
    。再按受僱人因執行職務，不法侵害他人之權利者，由僱用人與行為人連帶負損
    害賠償責任，民法第一百八十八條第一項前段亦定有明文。本件被告甲○○係駕
    駛被告中連公司之聯結車之際發生本件侵權行為，顯見其當時係執行職務中，被
    告中連公司既係被告甲○○之僱用人，復不能舉證證明其選任及監督被告甲○○
    職務之執行已盡相當之注意或縱加以相當之注意而仍不免發生損害，基於其與被
    告甲○○間之僱傭關係，亦應負連帶賠償之責，是原告請求被告連帶賠償其損害
    ，於法核無不合。原告請求被告賠償之費用，是否應予准許，分述如次：
（一）殯葬費部分：原告為被害人賴恩龍之母，為料理被害人喪事，提出收據三紙，
      上載金額共計支出喪葬費十一萬五千三百五十元。爰斟酌被害人當地之習俗、
      被害人之身分、地位及生前經濟狀況，與一般民間習俗喪禮所支出之費用相較
      ，並無花費過多之處，故原告請求殯葬費在十一萬五千三百五十元範圍內為有
      理由，應予准許，逾此範圍之部分因未提出證明而無法准許。
（二）精神慰撫金部分：查原告為被害人賴恩龍之母，與被害人共同生活於一戶，因
      此事故突遭喪子之痛，而原告遭逢此變故其等精神上受有極大痛苦，自得請求
      被告賠償非財產上之損害。本院斟酌原告為小學畢業，現無工作、被告甲○○
      為貨車司機、被告中連公司為知名企業等關於兩造之身分、地位、經濟情況，
      以及原告所感受之精神上痛苦等一切情狀，認原告以得請求被告連帶賠償非財
      產上損害八十萬元範圍內為適當，逾此範圍之請求則無法准許。
（三）扶養費部分：原告所請求扶養費之計算基礎係以每年二十五萬六千九百七十八
      元為基數乘以餘命所得，而被告則辯稱：應以扶養親屬扣除額每年七萬二千元
      為基準，然兩造所持之計算基準均失之過高或過低，本院認計算標準應依目前
      社會經濟狀況與一般國民生活水準，而以中華民國台灣地區八十八年家庭收支
      調查報告為參考依據，現原告居住在台灣省嘉義縣，而嘉義縣八十八年度平均
      每戶人數為三‧五二人，平均每戶最終每年消費支出為四十八萬四千九百四十
      七元，核算每人平均每年消費為十三萬七千七百六十九元（484947÷3.52＝
      137769），是本院認本件原告主張之扶養費應以每年十三萬七千七百六十九元
      計算較為適當，又原告係四十二年七月十日生，於被害人賴恩龍死亡之八十九
      年四月二十七日當日，為四十六‧七五歲，其平均餘命為三十三‧０二年，有
      八十八年度簡易生命表可憑。另按「依民法第一百九十二條第二項命加害人一
      次賠償扶養費用，須先認定被害人於可推定之生存期內，應向第三人支付扶養
      費用之年數及其歷年應付之數額，並就歷年將來應付之數額，各以法定利率為
      標準，依霍夫曼式計算法扣除各該年以前之利息，俾成歷年現在應付之數額，
      再以歷年現在應付之總數為賠償額，方為合法。」已據最高法院二十九年附字
      第三七九號著為判例，則原告請求被告一次賠償扶養費用，自應扣除中間利息
      。第按「負扶養義務者有數人而其親等同一時，應各依其經濟能力，分擔義務
      。」民法第一千一百十五條第三項定有明文。本件原告有三子，均已成年而均
      有扶養能力，為兩造所不爭執，是依上揭規定，原告對被害人即其次子賴恩龍
      之扶養請求權利為三分之一。故依年別單利百分之五複式霍夫曼係數表計算法
      計算，扣除中間利息後，原告得一次請求被告連帶賠償之扶養費應為九十萬九
      千五百五十五元（137769×19.806087÷3＝909555，小數點以下四捨五入）；
      原告請求扶養費之金額，於此範圍內有理由，應予准許；逾此部分之金額，即
      屬無理由，應予駁回。
（四）綜上所述，原告因其次子賴恩龍死亡所受之損害包括殯葬費十一萬五千三百五
      十元、精神慰撫金八十萬元、扶養費九十萬九千五百五十五元，三部分合計為
      一百八十二萬四千九百零五元。
六、第按損害之發生或擴大，被害人與有過失者，得減輕賠償金額或免除之，民法第
    二百十七條第一項定有明文。查本件被告固有過失，惟被害人賴恩龍騎乘車牌Ｕ
    ＪＧ－一三六號輕型機車亦沿同一陸橋由東往西方向行駛，亦未注意車前狀況，
    貿然穿越道路中心之分向限制線，駛入甲○○行駛之車道內，應負主要過失責任
    ，為臺灣省嘉雲區行車事故鑑定委員會鑑定及臺灣省車輛行車事故覆議鑑定委員
    會覆議所認定之結果，有該鑑定委員會八十九年六月二十日嘉鑑字第八九○四三
    五號函附之鑑定意見書及該覆議鑑定委員會八十九年八月二日府覆議字第八九一
    一三四號函附於刑事卷可按，依前開說明，本院自得依職權減輕賠償金額。爰審
    酌本件車禍中被害人賴恩龍未注意車前狀況，貿然穿越道路中心之分向限制線，
    駛入甲○○行駛之車道內，為肇事主因，而被告甲○○超速行駛，有違規定，並
    因車速過快煞車不及，亦為致二車發生碰撞之原因等情，認被告甲○○應負百分
    之三十之賠償責任為適當。而原告之損害額為一百八十二萬四千九百零五元，業
    如前述，依前開與有過失之法則，被告應賠償之金額為五十四萬七千四百七十二
    元（0000000×30％＝547472）。
七、按「保險人依本法規定給付之保險金，視為加害人或被保險人損害賠償金額之一
    部分；加害人或被保險人受賠償請求時，得扣除之。」「本法所稱受益人係指下
    列各款之人‧‧‧二死亡給付之受益人，為受害人之繼承人。‧‧‧」強制汽車
    責任保險法第三十條、第十條第二款前段分別定有明文。本件原告已領取保險金
    一百二十三萬零一百五十五元，為原告所自承，並有強制汽車責任保險領款收據
    一紙在卷可稽。原告既已領取保險金一百二十三萬零一百五十五元，再向加害人
    請求賠償時，依上開強制汽車責任保險法第三十條之規定，自應將其依該法領取
    之保險金予以扣除。而被告應賠償之金額為五十四萬七千四百七十二元，然原告
    業已領取保險金一百二十三萬零一百五十五元，已超出被告應賠償之金額，是原
    告另以本件訴訟再對被告請求，即屬無理由，應予駁回；而原告之訴既經駁回，
    其假執行之聲請亦失所附麗，應併予駁回。
八、本件事證已臻明確，兩造其餘攻擊防禦方法，於本件判決之結果無影響，爰不一
    一論述，附此敘明。
據上論結，本件原告之訴為無理由，依民事訴訟法第七十八條，判決如主文。
中      華      民      國    九十      年      七      月    三十一    日
~B臺灣嘉義地方法院民事第一庭
~B    審判長法官  曾文欣
~B    法      官  鄭雅文
~B    法      官  林福來
右為正本，係照原本作成。
如對本判決上訴須於判決送達後廿日內向本院提出上訴狀
中      華      民      國    九十      年      八      月    二        日
~B    書  記  官   鄭翔元


司法院資訊處製作；財團法人民間司法改革基金會備份。
